【裁判字號】    95,裁,2631
【裁判日期】    951123
【裁判案由】    菸害防制法
【裁判全文】
最  高  行  政  法  院  裁  定
                                     95年度裁字第02631號
上  訴  人  英志國際有限公司
代  表  人  甲○○
被 上訴 人  臺北市政府衛生局
代  表  人  乙○○
上列當事人間因菸害防制法事件，上訴人不服中華民國94年7月
29日臺北高等行政法院93年度簡字第906號判決，提起上訴。本
院裁定如下：
    主  文
上訴駁回。
上訴審訴訟費用由上訴人負擔。
    理  由
一、按對於適用簡易程序之裁判提起上訴或抗告，須經最高行政
    法院許可，且該許可以訴訟事件所涉及之法律見解具有原則
    性者為限，行政訴訟法第235條定有明文。所謂訴訟事件涉
    及之法律見解具有原則性，係指該事件所涉及之法律問題意
    義重大，而有加以闡釋之必要情形而言，如對於行政命令是
    否牴觸法律所為之判斷，或就同類事件所表示之法律見解與
    其他高等行政法院或本院所表示之見解互相牴觸，有由本院
    統一法律上意見或確認其意見之必要情形屬之。
二、本件上訴人在「酷榮購物網」網站（http://www.yourslife.
    com.tw/ibmall/STEVENHRL/index.asp#top）刊載雪茄菸品廣
    告，其內容載以：「Camacho Havana Petit單支裝雪茄．．
    ．為飽餐美食後的最佳佐料．．．定價650元會員價450元．
    ．．」、「La Fontana Dante單支裝雪茄．．．曾榮獲雪茄
    客（Cigar Aficionado）雜誌的89分高評價．．．定價700
    元會員價500元．．．」、「Repeater 300單支裝雪茄．．
    ．當你第一次使用，將會讓你愛不釋手地想要一而再再而三
    的嚐～～帶給您不斷想重覆回味的經驗．．．定價490元會
    員價390元．．．」、「Monte Carlo Panetela單支裝雪茄
    ．．．定價490元會員價370元．．．」、「National
    Corona單支裝雪茄．．．定價450元會員價350元．．．」等
    詞句，案經被上訴人所屬松山區衛生所於民國93年1月8日上
    網查獲後，以93年2月19日北市松衛2字第09360116400號函
    報請被上訴人核處。案經被上訴人核認上訴人於網路上刊登
    各種菸品廣告，違反菸害防制法第9條第1項規定，爰依同法
    第22條第1項規定，以93年2月26日北市衛7字第09331195400
    號行政處分書，處以上訴人新台幣（下同）10萬元罰鍰。上
    訴人不服，循予提起本件行政訴訟。
三、上訴人上訴意旨略以：(一)、菸害防制法第9條第1項第1款與
    同條第2項為截然不同的條文，前者係不得「以廣播、電視
    ．．．為宣傳」，並未包括網際網路。而後者則開放菸品雜
    誌廣告，足認第2項之規定實屬第9條第1項第1款之例外規定
    。廣播、電視、雜誌均為公認的媒體，卻對於可否進行菸品
    的促銷與宣傳，而於菸害防制法有不同的規範。更何況網際
    網路為新興科技，單一網站於澔瀚無國界的網際網路上要被
    尋找得到並不容易，故一般大眾對單一網站的可接觸性遠低
    於廣播、電視、與雜誌。菸害防制法因考慮到國內發行雜誌
    的種類多，可接觸性遠低於僅有少數頻道的電視與廣播，故
    於該法第9條第2項開放雜誌為可進行菸品促銷與廣告的媒體
    。且菸害防制法對於可否於無國界的網際網路上進行菸品廣
    告並未明文規定；如衛生署不認同，亦只能依修法方式加以
    修改，而不能逕以衛署保字第88018315號函之行政解釋來超
    越法律而侵犯立法機關權限，嚴重侵害人民之財產權，違反
    憲法第15條及第20條及司法院釋字第402號、第469號、第47
    8號等解釋對法律明確性原則及法律保留原則。(二)、台北市
    衛7字第09331195400號行政處分書之法律依據明確載明為：
    菸害防制法第9條第1項第1款及第22條第1項條文。原判決理
    由竟以第9條第1項第2款之不得以折扣方式為宣傳為判決依
    據，明顯法規適用不當。(三)、上訴人僅與優勢國際資訊有限
    公司簽訂經銷代售合約，並依約提供公司基本資料、產品名
    稱規格、經銷價等資料。優勢公司依約扮演經銷商角色，以
    其自身名義開立發票，並賺取差價為業；且亦自承為酷榮購
    物網[www.yourslife.com.tw]之網站架設者，故優勢公司明
    顯為違反菸害防制法第9條第1項的行為嫌疑人與利害關係人
    。原判決竟以利害關係人之證詞及其網站上的說明文字來主
    觀論定上訴人具有預知所提供資料將被優勢公司發佈於酷榮
    購物網的過失責任。上訴人依約僅為供貨廠商，且自立約後
    雙方就未有任何交易；故對於優勢公司如何經銷本公司之產
    品？如何利用本公司所提供之相關產品資料？如何透過其多
    層次傳銷制度下的會員體系販賣或促銷本公司產品？如何上
    網際網路宣傳與廣告？上訴人並無影響權，也無法預知。上
    訴人是在被上訴人通知到松山區衛生所訪談時，才依該所提
    供的資料，連上酷榮購物網而察覺到優勢公司的網路廣告行
    為。原判決除了引用該利害關係人的證詞外，並無任何積極
    證據證明上訴人為系爭廣告的違章構成要件行為人，原判決
    自無從越過構成要件之判斷即為就上訴人之責任條件為判斷
    ，致構成要件該當性與責任條件混為一談。故原判決與臺北
    高等行政法院90年度訴字第69號判決、最高行政法院91 年
    度判字第1932號、39年判字第2號等見解相牴觸，應有最高
    行政法院確認其法律上意見（或統一法律上意見）的必要云
    云，提起上訴。經核均屬原審取捨證據認定事實之問題，並
    無所涉及之法律見解，具有原則上之重要情事。上訴人提起
    上訴，不合首揭規定，不應許可，其上訴難謂合法，應予駁
    回。
四、依行政訴訟法第249條第1項前段、第104條、民事訴訟法第
    95條、第78條，裁定如主文。
中    華    民    國    95    年    11    月    23    日
                  第一庭審判長法  官  葉  振  權
                              法  官  陳  秀  美
                              法  官  劉  鑫  楨
                              法  官  梁  松  雄
                              法  官  劉  介  中
以  上  正  本  證  明  與  原  本  無  異
中    華    民    國    95    年    11    月    24    日
                              書記官  郭  育  玎


司法院資訊處製作；財團法人民間司法改革基金會備份。
